最高法院刑事判決　　　　　　　　　 111年度台上字第2411號
上　訴　人　林函儀


上列上訴人因違反洗錢防制法案件，不服臺灣高等法院中華民國
111年2月9日第二審判決（110年度上訴字第2632號，起訴案號：
臺灣臺北地方檢察署109 年度偵字第11174、21263號），提起上
訴，本院判決如下：
    主  文
上訴駁回。
    理  由
一、按刑事訴訟法第377 條規定，上訴於第三審法院，非以判決
    違背法令為理由，不得為之。是提起第三審上訴，應以原判
    決違背法令為理由，係屬法定要件。如果上訴理由書狀並未
    依據卷內訴訟資料，具體指摘原判決不適用何種法則或如何
    適用不當，或所指摘原判決違法情事，顯與法律規定得為第
    三審上訴理由之違法情形，不相適合時，均應認其上訴為違
    背法律上之程式，予以駁回。
二、本件原審審理結果，認定上訴人林函儀有其事實所載犯行明
    確，因而撤銷第一審所為之不當科刑判決，改判依想像競合
    犯關係，從一重論處上訴人幫助犯洗錢防制法第14條第1 項
    一般洗錢罪刑，已載敘其調查、取捨證據之結果及憑以認定
    犯罪事實之心證理由，有卷證資料可資覆按。
三、犯罪事實之認定、證據之取捨及證明力之判斷，俱屬事實審
    法院之職權，此項職權之行使，倘不違背客觀存在之經驗法
    則或論理法則，即不違法，觀諸刑事訴訟法第155條第1項規
    定甚明，自無許當事人任憑主觀妄指為違法，而資為合法之
    第三審上訴理由。原判決認定上訴人本件犯罪事實，係依憑
    上訴人部分之供述，證人陳君金、劉碧燕、詹秀真、張瓈方
    等人之證言，卷附相關銀行帳戶開戶資料及交易明細表、匯
    款申請書，酌以所列其餘證據資料暨案內其他證據調查之結
    果而為論斷，並說明上訴人為具備通常智識程度之成年人，
    對於身分不明之人向其蒐集台新國際商業銀行（下稱台新銀
    行）之帳戶資料，可能作為人頭帳戶，已有具有預見，卻仍
    願提供其帳戶之網銀帳號及密碼，容認該帳戶可能遭人作為
    收受、移轉詐欺所得使用，以產生遮斷資金流動軌跡以逃避
    國家追訴、處罰之效果，其主觀上有幫助洗錢之不確定故意
    ，所為如何與幫助一般洗錢罪要件相合等旨。且就上訴人所
    辯其係遭人以投資比特幣為由詐騙，存摺、印章、提款卡都
    在其身上，隨時可以掛失該帳戶，對於所提供之帳戶作為犯
    罪使用毫不知情云云，認不足採，亦依調查所得證據予以指
    駁。因而原判決就上訴人本件犯行之認定，已記明認定所憑
    之證據及理由。凡此，概屬原審採證認事職權之合法行使，
    核其論斷說明，衡諸經驗法則及論理法則皆無違背。上訴意
    旨猶執所辯陳詞否認幫助洗錢，並以其係先後遭受自稱「吳
    明達」、「勝義」等人之欺騙而提供其銀行帳戶及帳號密碼
    ，信用受損，同屬被害人身分，並無為自己或他人隱匿其金
    流去向之犯罪故意等語，指摘原判決違法，無非係持已為原
    判決指駁不採之陳詞再事爭辯，或對於事實審法院取捨證據
    與判斷證明力之職權行使，徒憑己見，任意指為違法，且重
    為事實之爭執，並非第三審上訴之合法理由。
四、刑事訴訟法所稱依法應於審判期日調查之證據，係指與待證
    事實有重要關係，在客觀上顯有調查必要性之證據而言，其
    範圍並非漫無限制，必該證據與判斷待證事實之有無，具有
    關聯性，得據以推翻原判決所確認之事實，而為不同之認定
    ，始足當之；若僅枝節性問題，或所證明之事項已臻明確，
    或就同一證據再度聲請調查，自均欠缺其調查之必要性，原
    審未為無益之調查，無違法可言。原判決綜合案內證據資料
    ，已載敘上訴人將其設於台新銀行帳戶之網銀帳號及密碼提
    供予身分不明之人使用，該身分不明之人旋以原判決附表所
    示方法，對陳君金等人施行詐術，致被害人等陷於錯誤而依
    指示匯款至上訴人上開帳戶，隨即由不詳姓名之人持上訴人
    所提供之網銀帳號及密碼，將款項移轉至其他人頭帳戶，如
    何已經違反洗錢防制法之論證，核屬其審酌全盤證據資料，
    本於確信而為獨立之判斷；並以事證已臻明確，未再就上訴
    人於原審所提出與「吳明達」、「勝義」、「吳宸晏」等人
    間於社群網站臉書、通訊軟體LINE、微信之對話內容等資料
    為無益之調查，與應於審判期日調查之證據未予調查之違法
    有別。上訴意旨執此而為之指摘，亦難認合法。
五、綜上，本件上訴違背法律上之程式，應予駁回。又上開得上
    訴第三審部分，既屬不合法，從程序上駁回，則與之有想像
    競合關係之幫助詐欺取財之輕罪部分（第一審亦為有罪判決
    ），核屬刑事訴訟法第376 條第1項第4款所列不得上訴第三
    審法院之案件，本院自無從併為實體上審判，應併予駁回。
    又本院既從程序上駁回，上訴人請求本院從輕量刑，自無從
    審酌，附此敘明。
據上論結，應依刑事訴訟法第395條前段，判決如主文。
中    華    民    國   111    年    5     月    25    日
                  刑事第九庭審判長法  官  蔡  彩  貞  
                                  法  官  梁  宏  哲  
                                  法  官  周  盈  文  
                                  法  官  蔡  廣  昇  
                                  法  官  鄧  振  球  
本件正本證明與原本無異
                                  書記官
中    華    民    國   111    年    6     月    2     日